【裁判字號】    89,訴,1634
【裁判日期】    900731
【裁判案由】    虛報進口貨物
【裁判全文】
臺北高等行政法院判決                            八十九年度訴字第一六三四號
                              .
  原      告   吉威有限公司
  代  表  人   甲○○董事）.
  訴訟代理人   莊國明律師
  複代理人     劉懷先律師
  訴訟代理人   丁○○
  被      告   財政部基隆關稅局
  代  表  人   朱恩烈（局長）
  訴訟代理人   乙○○
               丙○○
  輔  佐  人   林素梅
右當事人間因虛報進口貨物事件，原告不服財政部關稅總局中華民國八十九年八月九
日台關訴丙字第八九○一五○號訴願決定，提起行政訴訟，本院判決如左：
      主  文
原告之訴駁回。
訴訟費用由原告負擔。
      事  實
一、事實概要：緣原告於民國（下同）八十八年六月二十八日向被告申報自日本進口
    汽車零件乙批（進口報單第ＡＮ＼八八＼三四七七＼○○一八號）（下稱系爭進
    口報單）。經被告查驗結果，來貨第四十、四十一兩項汽車用舊冷媒壓縮機計一
    百六十三件（下稱系爭貨物）（數量與第七項來貨 distributors短少數量相同）
    ，未報列於報單，應歸列稅則八四一四‧三○‧二○‧○○四，稅率百分之五，
    並應從價徵收百分之一百六十之貨物稅，被告根據財政部關稅總局驗估處核定價
    格核估，其完稅價格為新台幣（下同）一二四、四七二元，應繳貨物稅二○九、
    九○九元。原告顯有虛報貨物名稱、數量，偷漏貨物稅之違法行為，被告乃依據
    貨物稅條例第三十二條第十款之規定，以八十九年三月二日八十九年第八九○一
    九九號處分書處漏稅額五倍之罰鍰計一、○四九、五○○元。原告不服，聲明異
    議，經被告於八十九年四月十九日以基普暖字第八九一○二三三一號通知書未准
    變更，原告猶未甘服，提起訴願，亦遭決定駁回，遂向本院提起行政訴訟。
二、訴之聲明：
  （一）原告聲明：訴願決定及原處分均撤銷。
  （二）被告聲明：如主文所示。
三、兩造之爭點：
    原告主張系爭進口報單，未列報汽車用冷媒壓縮機一百六十三件，係日商株式會
    社豐澤商事於出口時，裝運工人作業疏忽，而誤裝錯運來台，原告並無故意、過
    失，且被告隨意認定該批貨為五成新，估定每件完稅價格為七百六十四元，顯然
    偏高，被告之補稅及裁罰處分，均有違誤，是否可採？
  （一）原告主張之理由：
      １、原告絕無自國外進口應稅貨物未依規定申報之情事：
          (1)查系爭進口報單未報列之汽車用舊冷媒壓縮機一百六十三件，係日商株
            式會社豐澤商事隨同 AN/88/3477/0018號進口報單上所報列之貨物一併
            運抵台灣，原告並未向豐澤商事購買該批壓縮機，故未將之報列於系爭
            進口報單，自無未依規定申報國外進口之應稅貨物情事。至該批壓縮機
            何以會隨同上開報單上所報列之貨物一併運抵台灣？經查詢豐澤商事，
            據復該批壓縮機本欲裝船運往印尼，由於裝運工人作業疏忽，誤將該批
            貨物裝運來台，原告曾要求日商豐澤商事向日本出口局申請相關之出口
            資料，以為證明，然經日本出口局表示該等資料已屆年餘，均已消磁，
            無法提供，故原告僅能提出日商豐澤商事出具之證明函件。
          (2)另查原告於該次申報之第七項來貨  distributors短少一百六十三件，
            其數量與未報列於進口報單之汽車用舊冷媒壓縮機相同，業經訴願決定
            書認定屬實（參訴願決定書事實欄第二至三行），況該二者單件之完稅
            價格相差不過五十元左右（依被告以往之查驗：distributors每件約五
            十元、汽車用舊冷媒壓縮機每件約介於九十至一百元間，理由後述），
            一百六十三件之完稅價格亦僅相差八千餘元，原告何須為此微利而冒觸
            法之鉅大危險？
          (3)再查系爭未報列於進口報單之汽車用舊冷媒壓縮機，高達一百六十三件
            ，且其進口報單上列明查驗之方式為「詳細查驗」，訴願決定機關豈能
            僅以其係置於中央位置，即率予推斷原告有逃漏稅捐之行為？
          (4)末查進口貨物查驗取樣準則第十九條規定：「進口貨物如有溢裝或實到
            貨物與原申報不符，或夾雜其他物品進口情事，除係出於同一發貨人發
            貨兩批以上，互相誤裝錯運，經舉證證明，並經海關查證屬實者，准予
            併案處理，免予議處」，依上規定，並未強制規定原告提出證明之證據
            種類，雖日本出口局表示相關資料已屆年餘，均已消磁，無法提供，然
            依前所述，應認原告已盡舉證證明之責任，訴願決定機關未查，仍強制
            要求原告須提出系爭貨物由日本出口至台灣、印尼之船運資料及日本官
            方報關資料等證據，並以原告未能提出而認原告無法舉證，實為強人所
            難，原告甚難甘服。
      ２、被告及訴願決定機關認定之完稅價格過高，且與其以往所認定之金額相違
          背：
          (1)查系爭汽車用舊冷媒壓縮機，原告曾於八十七年進口時，經被告估定之
            每件完稅價格均係介於九十至一百元之間，自有關稅法第十二條之三至
            之五規定之適用，訴願決定機關置此不論，逕依同法第十二條之六規定
            ，按台北駐日經濟文化代表處經濟組提供之輸出價格據以核估，顯然與
            法有違，況我駐日代表處之相關人員並未見過系爭貨物，該處所提供之
            所謂「合理輸出價格」，係指由日本輸出銷售之後無須修復可立即使用
            之壓縮機價格而言，至於豐澤商事誤裝之系爭貨物，因屬破爛不堪使用
            者，故其「合理輸出價格」不能以該處所提供之資料為判斷依據甚明，
            此由其估定之每件完稅價格為七百六十四元，較被告以往之估定高出近
            八倍亦可證之。
          (2)次查依進出口貨物查驗及取樣準則第五條規定：「進出口貨物之新舊程
            度、堪用程度、破損殘缺情形由驗貨關員依查驗時之狀況認定之，必要
            時派驗報單主管人員得另派人複驗。納稅義務人或貨主對於海關之認定
            有疑義時，得委請有關技術機關鑑定」，故進口貨物，除查驗其新舊程
            度外，尚應綜合考量其堪用程度及破損殘缺情形，不能只以外表之新舊
            為唯一查驗標準，如驗貨關員欠缺進口貨品之專業知識時，應委請有關
            技術機關鑑定之。詎被告之驗貨關員未踐行上述程序，而以內部會議之
            方式，依來貨最低五成新之原則，憑其主觀、隨意判斷其新舊程度，而
            三人複驗小組成員皆不具壓縮機之專業知識，既未當場測試該批壓縮機
            ，以查其是否破爛不堪，不能立即使用，復未踐行公平之查驗程序，率
            爾認定該批誤裝之壓縮機為五成新，殊欠允洽，且由其估定之每件完稅
            價格較被告以往之估定高出近八倍，更足證其估定有誤。訴願決定機關
            置此不論，逕以被告機動隊隊員及三人小組成員皆係具有多年驗貨經驗
            ，對於貨物查驗結果新舊程度之認定非常慎重，其查驗結果應屬允洽等
            語，而認本件無需再送外鑑定之必要，其決定顯然與法有違。
  （二）被告主張之理由：
      １、查本件原告於系爭進口報單未列報汽車用就冷媒壓縮機一百六十三件，為
          其所不爭，但主張係於日本出口時，工人誤裝錯運來台，卻未能提供系爭
          貨物由日本出口至台灣、印尼之船運資料佐證。又系爭貨物於八十八年七
          月五日經被告查獲其未報列於報單，為何原告事經一年多始向日本出口局
          查詢資料，且以日本出口局表示該等資料已屆年餘，均已消磁，無法提供
          日本官方資料，證明渠所主張之「誤裝錯運」情事，而僅提供賣方未具公
          信力之私函件，原告所持理由乃卸責之詞。
      ２、又系爭進口報單原申報第七項貨物distributors數量為一、八五二件，經
          查驗結果，因有新品及舊品等不同故予分列為第七、十六、十七、十八等
          項，其總件數短少一六三件，與系爭貨物之數量相同，惟其貨名不同，且
          distributors非屬應徵貨物稅品目，而系爭貨物係應徵貨物稅之貨物，且
          逃漏貨物稅高達二○九、九○九元，非原告所稱「何須為此微利‧‧‧」
          。又系爭貨物係藏匿於大型太空包底層，從外觀上下層檢視難於發現，原
          告藏匿系爭貨物，逃漏貨物稅之意圖昭然若揭，原告所訴理由，顯不足採
          。
      ３、復查系爭貨物未報列於報單，經財政部關稅總局驗估處複核結果，因其非
          正常之交易，查無實付或應付價格，故無關稅法第十二條之適用。又因查
          無生產國別，物理特性，品質、商譽相同或功能，特性組成原料均相似而
          在交易上可互為替代之同樣或類似貨物之交易價格，原告亦未能提供足資
          證明國內銷售統一發票價格資料，復無系爭實到貨物生產成本之計算資料
          ，故無關稅法第十二條之三至五規定之適用，依同法第十二條之六規定，
          按台北駐日經濟文化代表處經濟組提供之合理輸出價格據以核估，於法並
          無不合。
      ４、末查系爭貨物未報列於報單，為被告機動巡查隊複驗所查獲，同時本件原
          告委任之報關人員丁○○會同被告三人小組（由資深分估員、驗貨員、機
          動隊隊員所組成）複驗結果，認定五成新，現場均無表示異議，況被告機
          動隊隊員及三人小組成員皆係具有多年驗貨經驗，對於貨物查驗結果新舊
          程度之認定非常慎重，現場並由被告驗貨督導小組簡任稽核率同兩位編審
          督導，其查驗結果應屬客觀公正。應無需再送外鑑定之必要。
     理  由
一、本件原告起訴後，其代表人已由陳素勤更換為甲○○，被告之代表人亦由張朝欽
    更換為朱恩烈，兩造分別陳明均由新代表人甲○○、朱恩烈承受訴訟，於法並無
    不合，合先說明。
二、按國外進口之應稅貨物，未依規定申報者，除補徵稅款外，按補徵稅額處五倍至
    十五倍罰鍰，為貨物稅條例第三十二條第十款所明定。本件原告於八十八年六月
    二十八日向被告申報自日本進口汽車零件乙批，嗣被告依密報檢舉進行查驗結果
    ，發現來貨第四十、四十一兩項系爭貨物，未報列於系爭進口報單，並依財政部
    關稅總局驗估處核定之價格，核估其完稅價格為一二四、四七二元，應繳貨物稅
    二○九、九○九元，原告顯有虛報貨物名稱、數量，逃漏貨物稅情事，被告並按
    漏稅額處五倍之罰鍰一、○四九、五○○元，原告不服，聲明異議，未獲變更，
    提起訴願，亦遭駁回，復起訴主張系爭進口報單，未列報系爭貨物即汽車用舊冷
    媒壓縮機一百六十三件，係日商株式會社豐澤商事於出口時，裝運工人作業疏忽
    ，而誤裝錯運來台，原告並無故意、過失，且被告隨意認定系爭貨物為五成新，
    估定每件完稅價格為七百六十四元，顯然偏高，被告之補稅及裁罰，均有違誤，
    詳如其事實欄所載理由等語。查本件原告未報列於系爭進口報單之系爭貨物，係
    置於大型太空包底層中央，從外觀週邊或上下層檢視難於發現，此有緝私報告表
    在卷可稽，復為原告所不爭執，自堪認為真實，其冀圖規避查驗藉以逃漏稅捐之
    行為，至為明顯，且系爭貨物，係屬印尼禁止輸入之貨品，不得輸入印尼，此亦
    有日商株式會社豐澤商事出具之證明函附原處分卷可憑，故原告訴稱系爭貨物本
    欲裝船運往印尼，係日本工人誤裝錯運來台等語，顯與事實不符，自不足採。
三、又系爭貨物，係經原告委任之報關人員丁○○會同被告之資深分估員、驗貨員、
    機動隊員所組成之三人複驗小組會同複驗，並由被告之驗貨督導小組現場督導，
    經慎重複驗結果，認定為五成新，詳如進口報單背面簽註，現場均無表示異議，
    其查驗認定，自屬允洽。又系爭貨物經財政部關稅總局驗估處複核結果，查無實
    付或應付價格，故無關稅法第十二條之適用。又因查無生產國別，物理特性、品
    質、商譽均相同或功能、特性組成原料均相似而在交易上可互為替代之同樣或類
    似貨物之交易價格，原告亦未能提供足資證明國內銷售統一發票價格資料，復無
    系爭貨物實到生產成本之計算資料，故無關稅法第十二條之三至之五規定之適用
    ，依同法第十二條之六規定，按台北駐日經濟文化代表處經濟組提供之合理輸出
    價格據以核估，於法亦無不合，故原告訴稱被告隨意認定系爭貨物為五成新，顯
    然偏高乙節，亦不足採。
四、綜上說明，本件原告對被告補徵貨物稅二○九、九○九元及裁處漏稅額五倍罰鍰
    一、○四九、五○○元之處分，其認事用法，核無違誤，訴願決定予以維持，亦
    無不合，原告起訴意旨，難謂為有理由，應予駁回。
五、據上論結，本件原告之訴為無理由，依行政訴訟法第九十八條第三項前段，判決
    如主文。
中      華      民      國     九十     年      七      月    三十一    日
                                  台北高等行政法院第二庭
                                            審判長法  官  王立杰
                                                  法  官  陳雅香
                                                  法  官  黃本仁
右為正本係照原本作成。
如不服本判決，應於送達後二十日內，向本院提出上訴狀並表明上訴理由，如於本判
決宣示後送達前提起上訴者，應於判決送達後二十日內補提上訴理由書（須按他造人
數附繕本）。
中      華      民      國     九十     年      八      月      一      日
                                                  書記官  姚國華


司法院資訊處製作；財團法人民間司法改革基金會備份。
